【裁判字號】    97,訴,683
【裁判日期】    980430
【裁判案由】    給付報酬
【裁判全文】
臺灣嘉義地方法院民事判決               97年度訴字第683號
原      告  明天事務所劇團
法定代理人  甲○○
訴訟代理人  王正宏律師
被      告  嘉義縣表演藝術中心
法定代理人  乙○○
訴訟代理人  劉炯意律師
複代理人    何永福律師
            吳碧娟律師
            葉榮棠律師
上列當事人間給付報酬事件，本院於中華民國98年4月16日言詞
辯論終結，判決如下：
    主  文
被告應給付原告新臺幣玖拾柒萬伍仟元，並自民國九十七年十一
月十五日起至清償日止，按年息百分之五計算之利息。
原告其餘之訴駁回。
訴訟費用由被告負擔百分之九十七，餘由原告負擔。
本判決於原告以新臺幣參拾貳萬伍仟元為被告供擔保後得假執行
。但被告如以新臺幣玖拾柒萬伍仟元為原告預供擔保，得免為假
執行。
原告其餘假執行之聲請駁回。
    事 實 及 理 由
壹、原告方面：
一、聲明：
  (一)被告應給付原告1,000,000元，及自起訴狀繕本送達翌日起
    至清償日止，按年息百分之5計算之利息。
  (二)原告願供擔保請准宣告假執行。
  (三)訴訟費用由被告負擔。
二、陳述：
  (一)緣原告於民國96年12月21日與被告就「2008嘉義法國春天藝
    術節規劃執行委託案」（下稱系爭委託案）簽訂契約書，原
    告已依約完成系爭委託案，詎被告竟指原告之活動有部分缺
    失而應扣款100萬元云云。然被告所指之活動執行缺失，均
    與合約第4條之規定不符，其主張並無理由，分述如下：
  1.有關歐芙劇團長頸鹿遊行演出效果不如預期且無中文解說部
    分：(1)系爭委託案乃公開招標之標案，經4名評選委員決議
    通過，於評選階段，原告即針對歐芙劇團長頸鹿遊行的節目
    內容進行報告，並當場播放DVD，則該節目既經評選委員決
    議通過，被告現卻稱演出效果不如預期，當屬無理之抗辯。
    (2)再者，「中國時報」於遊行隔日（即97年2月8日）頭版頭
    條介紹本次藝術節開幕演出，中央社2月7日、大台灣旅遊網
    2月9日，對本次演出均予以高度評價。法國在台協會主任潘
    柏甫亦表示「這樣的整體演出水準，讓人感受到彷彿在歐洲
    欣賞藝術節」。是以，被告稱演出效果不佳云云，自與事實
    不符。(3)被告稱原告音響設置不當導致外圍民眾無法明瞭劇
    情進行，純屬抽象論述，何謂音響設置不當？又何謂「外圍
    」民眾？現場攝影機之鏡頭所及範圍，觀眾皆熱情回應表演
    者之演出，何來「民眾無法明瞭劇情進行」之情事。
  2.就被告所指戶外音樂會民雄場次（香頌法國音樂會）、溪口
    場次（雷鬼法國音樂會）、竹崎場次（國樂法國音樂會）演
    出不符主題，而且未依約辦理「現場之攝影、錄音與拍照等
    」事項云云，然因該活動被告係另外辦理招標發包，並由春
    池文教事業股份有限公司所承攬，非原告受委託之範圍，被
    告以此主張瑕疵抗辯要扣款1,000,000元，亦無理由。
  3.被告指漢唐樂府演出僅音樂未搭配舞蹈，演出效果欠佳云云
    。而演出效果欠佳標準為何？漢唐樂府係文建會「優良扶植
    團隊」，並持續受邀至法國「亞維儂藝術節」等國際級藝術
    節演出，演出效果與品質均具世界級水準。又本藝術節現場
    南管音樂確有配合舞蹈動作演出，並無所謂「僅音樂未搭配
    舞蹈」之情事。
  4.就被告所指嘉義場次記者會，戲曲綜藝團演出服裝風格與藝
    術節主題不符云云，然查：(1)依服務建議書第12頁有關「宣
    傳計畫」之規劃，原告須於1月14日舉辦一次大型記者會。
    該次活動獲得中國時報、聯合報、自由時報於隔日大篇幅報
    導，已達到宣傳之效果。(2)嘉義場次記者會不在「服務建議
    書」規劃當中，係原告自費配合被告要求所舉辦之活動，隔
    日「自由時報」大幅報導，並特別於文中指出：「獲得縣長
    陳明文、朴子市長黃麗貞等人熱烈掌聲」。同時，參與藝術
    節演出之人員著戲服參與記者會，乃其專業之表現，被告以
    「與藝術節主題不符」等語強加原告，實屬莫須有之指控。
  (二)綜觀兩造契約書之各項規定，原告均無任何違約得以扣罰之
    事由存在，故被告主張扣款1,000,000元云云，並無理由。
    爰依據兩造契約第6條規定，請求被告給付服務費用。
三、對被告答辯所為之陳述：
  (一)系爭委託案契約第15條第3項第2款係規定，原告若無故漏辦
    或逾期完成應負責之工作內容，經被告以書面催辦仍不作為
    者，除扣減該事項委託費用外，並按減作每一事項扣罰該事
    項費用百分之二十懲罰性違約金。即必須是經被告「以書面
    催辦仍不作為者」，被告方得依此主張。本件被告在其辦理
    結算之前，從未發文催告有何未辦事項，故其主張懲罰性違
    約金云云，當無理由。
  (二)關於遊行路線交通管制圖部分，原告已依約僱用相關工作人
    員，並委託訴外人小雨企劃顧問有限公司製作交通指示牌、
    公告以及繪製遊行地圖路線，支出費用高達186,000元，故
    被告主張原告未進行交通維持云云，顯與事實不符。
  (三)關於戶外音樂會未錄影部分，系爭委託案契約並無此6場戶
    外音樂會，係被告嗣後追加之。依該戶外音樂會議定書附件
    之活動企劃，其項目僅有「演出費、旅運費、舞台監督、音
    響燈光租借及執行、前台執行」，並無活動攝影乙項，即此
    追加之6場戶外音樂會部分，原告即無執行攝影活動之義務
    ，故被告以原告未執行此項目而主張扣款，尚欠依據。
  (四)被告另抗辯戶外音樂會之演出未與原定法國音樂主題相符、
    演出內容過於沈悶，未考慮本地民眾觀賞習性云云，均屬空
    泛、抽象之抗辯，當無理由。更何況該6場戶外音樂會乃係
    被告主動要求追加，豈能於事後指責上開演出效果不佳。
四、證據：提出2008嘉義法國春天藝術節規劃執行委託案契約書
    影本、成果專輯、97年8月12日嘉藝中展字第0970001363號
    函文影本、中國時報2月8日報導、成果專輯節本、中央社2
    月7日報導、大台灣旅遊網2月9日報導、東森電視台2月17日
    播出「真心看台灣—嘉義法國春天藝術節」光碟、台灣電視
    台2月23日播出「發現新台灣-嘉義法國春天藝術節」光碟、
    服務建議書第12頁、中國時報、聯合報、自由時報1月15日
    報導、自由時報1月29日報導等各1份。
貳、被告方面：
一、聲明：
  (一)原告之訴駁回。
  (二)訴訟費用由原告負擔。
  (三)如受不利判決願供擔保免假執行。
二、陳述：
  (一)本案原告有下列缺失，無法讓參予民眾了解法國文化：
  1.歐芙劇團演出現場並無劇情說明，且未考慮演出場地屬性及
    民情與歐洲不同，致觀眾無法了解法國藝術，迭有抱怨，無
    法達到本次活動宗旨。且原告未依約設計遊行路線規劃圖，
    使活動當日交通管制失序，招致民怨。表演場地安排及補強
    措施不足，如街道同一時間可容納人數有限及音響設置不當
    等，使外圍觀眾無從了解節目進行節奏及內容，而原告所提
    媒體資料，皆屬內圍觀察所得，且為概略性之介紹，不足證
    明執行上無缺失。
  2.戶外音樂會為雙方日後追加之合約，該音樂會並非春池文教
    事業公司承攬，且由原告製作之成果專輯亦將戶外音樂會演
    出列為成果專輯，足證戶外音樂會由原告所承攬。而戶外音
    樂會民雄場次（香頌法國音樂會）、溪口場次（雷鬼法國音
    樂會）、竹崎場次（國樂法國音樂會）演出團隊及演出內容
    ，均未符合原定之法國音樂主題，與本次活動宗旨不符。且
    演出過程過於沉悶，未考慮本地民眾觀賞習性與普及原則，
    且依契約書第4條第19款約定【負責現場之攝影、錄音與拍
    照等】，但原告迄未提出戶外音樂會演出之錄影資料，足見
    其演出之內容與活動主題不符。
  3.嘉義場次之記者會，由臺灣戲院綜藝團演出傳統雜技，演出
    內容與服裝風格與本次藝術節主題不符。而本次記者會為契
    約之一部份，本應由原告自費舉辦，雖媒體報導縣長等人投
    以熱烈掌聲，惟此僅係禮儀之表現，非認同與主題不符之記
    者會。
  (二)又依契約第15條第3款第2項約定：「第四條所列乙方應負責
    之每一事項，無故漏辦或逾期後經本局以書面催辦仍不作為
    者，除扣減該事項委託費用外，並按減作每一事項扣罰該事
    項費用百分之二十懲罰性違約金。」原告於遊行當日未製作
    遊行路線交通維持管制圖、未負責戶外音樂會現場攝影、錄
    音與拍照工作，現實上僅能以口頭通知原告改善，無法以書
    面催辦，故被告應仍得依上開合約扣罰之，依據如下：
  1.遊行路線交通管制圖部分：應扣罰6萬元。依原告製作之「
    法國春天藝術節預算」歐芙劇團之現場執行費為5萬元，依
    上開約定應扣罰6萬元。
  2.嘉義記者會部份：依上開預算表台北及嘉義記者會共計24萬
    元，嘉義記者會未依活動本旨舉行，應扣罰2分之1即12萬元
    。
  3.戶外音樂會未錄影部份：依原告製作之成果報告書「活動專
    業平面攝影」支出50,600元，但該部份僅為長頸鹿遊行朴子
    場之費用，尚欠缺戶外音樂會民雄場次、溪口場次、竹崎場
    次3場之錄影，依該標準原告原應支出3×50600元＝151,800
    元，加上20％之懲罰性違約金，共計扣罰182,160元。
  (三)故被告主張減少報酬1,000,000元，以砥礪原告日後承攬類
    似活動應更加用心，全面考慮各項細節，依系爭委託案契約
    第2條第4項約定，契約文件之一切規定得互為補充，如仍有
    不明確之處，以甲方（嘉義縣表演藝術中心即原告）解釋為
    準，故本案規劃執行有無缺失，依上開約定，應以被告之解
    釋為準。
三、證據：提出演出錄影影碟、遊行路線圖、剪報影本、議定書
    影本、預算書影本、成果報告書影本各1份。
肆、兩造不爭執之事項：
一、兩造確於96年12月21日簽訂系爭委託案契約，嗣於97年2月5
    日以簽訂議定書增加6場戶外音樂會。
二、原告已符合得請求系爭委託案契約第6條所定第4期服務費用
    之條件。
三、被告得依系爭委託案契約第4條第14項之規定，即原告未提
    供系爭活動交通管制圖部分，扣款25,000元。
伍、本件之爭點：被告得否以本案規劃執行有其所述之各項缺失
    而主張減少報酬975,000元？茲分述如下：
  (一)按當事人主張有利於己之事實者，就其事實有舉證之責任。
    民事訴訟法第277條前段定有明文。本件原告起訴主張其已
    依系爭委託案契約及議定書完成應辦之活動，並已符合契約
    所定第4期請領款項之要件乙節，業據其提出系爭委託案契
    約及成果專輯為證，此為被告所不爭執，堪信為真實。惟被
    告仍以前揭各詞置辯，並主張原告因此等缺失應扣款即減少
    報酬975,000元，揆諸首揭說明，自應由被告就此等利己事
    實負舉證責任。經查：
  1.被告雖主張上述委由原告所承辦之歐芙劇團演出現場並無劇
    情說明，且未考慮演出場地屬性及民情與歐洲不同，致觀眾
    無法了解法國藝術，無法達到本次活動宗旨；又嘉義場次之
    記者會，由臺灣戲院綜藝團演出傳統雜技，演出內容與服裝
    風格與本次藝術節主題不符；系爭議定書所追加之6場音樂
    會演出團隊及演出內容，均未符合原定之法國音樂主題，與
    本次活動宗旨不符，且演出過程過於沉悶，未考慮本地民眾
    觀賞習性與普及原則云云。查，被告就其所指上開各項缺失
    有何具體事證，均未加以舉證證明；再觀諸系爭委託案契約
    及議定書之內容，除對上述各該演出及記者會之風格、內容
    、宗旨究應為何均未予加以約定外，亦未就原告應提供劇情
    說明乙事加以明文等情，有系爭委託案契約及議定書附卷可
    按，且為被告所不爭，則被告就其所述上開事項既無法舉證
    以實其說，該等事項又未非系爭委託案契約及議定書所定，
    則其以此主張原告有上述缺失而應予扣款，顯屬無憑，自不
    足採。
  2.又被告主張系爭議定書所追加之6場音樂會未錄影，應依原
    告製作之成果報告書「活動專業平面攝影」支出50,600元，
    但該部份僅為長頸鹿遊行朴子場之費用，尚欠缺戶外音樂會
    民雄場次、溪口場次、竹崎場次3場之錄影，依該標準原告
    應扣罰182,160元云云。查，系爭委託案契約並無此6場戶外
    音樂會，係兩造嗣後於簽訂系爭議定書所追加，已如前述，
    且於該議定書中並未就此6場戶外音樂會之應辦事項須與系
    爭委託案契約所定者相同，則該等音樂會之應辦事項自應以
    系爭議定書之約定為準據，然綜觀系爭議定書之內容均未明
    文約定應就此6場音樂會予以錄影，而其附件之活動企劃項
    目亦僅有「演出費、旅運費、舞台監督、音響燈光租借及執
    行、前台執行」，並無活動攝影乙項，堪認，此追加6場戶
    外音樂會部分，兩造並未就原告應予錄影乙事加以約定，原
    告即無執行此事項之義務，是被告就此所為之扣款主張，亦
    乏依據，洵無可採。
  (二)從而，原告依系爭委託案契約第六條二、第四期之約定，請
    求被告給付975,000元，及起訴狀繕本送達翌日即97年11月1
    5日起至清償日止，按年息百分之5計算之利息，為有理由，
    應予准許。逾此部分之請求，為無理由，應予駁回。
陸、本件兩造均陳明願供擔保，聲請宣告假執行及免為假執行，
    就原告勝訴部分，經核並無不合，爰酌定相當擔保金額分別
    准許之。至原告敗訴部分，其訴既經駁回，其假執行之聲請
    亦失所依附，應併予駁回。
柒、本件事證已臻明確，兩造其餘攻擊防禦方法，經核與本判決
    結果不生影響，爰不一一論敘，併此敘明。
捌、據上，原告之訴為一部有理由，一部無理由，依民事訴訟法
    第79條、第85條第1項、第390條第2項、第392條第2項，判
    決如主文。
中    華    民    國    98    年    4     月    30    日
                      民一庭法  官  游悅晨
以上正本係照原本作成
如對本判決上訴須於判決送達後20日內向本院提出上訴狀
中    華    民    國    98    年    4     月    30    日
                            書記官  張富


司法院資訊處製作；財團法人民間司法改革基金會備份。
